【裁判字號】    98,交易,623
【裁判日期】    981231
【裁判案由】    過失傷害
【裁判全文】
臺灣臺北地方法院刑事判決             98年度交易字第623號
公  訴  人  臺灣臺北地方法院檢察署檢察官
被      告  丁○○
上列被告因犯過失傷害案件，經檢察官提起公訴（九十八年度偵
字第一八八六○號），本院判決如下：
    主    文
丁○○因過失傷害人，處有期徒刑月，如易科罰金，以新臺幣
壹仟元折算壹日。
    犯罪事實
一、丁○○於民國九十七年九月二十四日下午某時許，駕駛賴美
    智所有，車牌號碼六Ｎ—九四七六號自用小客車，沿臺北市
    ○○區○○路內側第一車道由南向北方向行駛，欲搭載其配
    偶賴美智前往位在臺北市○○區○○路二段三二五號之三軍
    總醫院內湖院區，行經臺北市○○區○○街與基隆路口時，
    本應注意汽車行駛至交岔路口，其行進、轉彎，應遵守燈光
    號誌，而依當時為天候晴，日間自然光線，道路路面狀況乾
    燥，無缺陷，無障礙物，且視距良好之市區○○道路，並無
    不能注意之情況，竟違反號誌管制即貿然闖越紅燈直行，適
    有乙○○騎乘車牌號碼ＢＢＩ—五七三號普通重型機車，沿
    臺北市○○區○○街路由東往西方向行駛，煞避不及，致使
    丁○○駕駛之自用小客車車頭撞擊乙○○騎乘之普通重型機
    車左側車身，造成乙○○騎乘之前開普通重型機車人、車倒
    地，乙○○因而受有頭部挫傷、左側遠端脛腓骨骨折、左側
    肩胛骨骨折、左膝挫傷併半月板破裂及關節面軟骨破裂等傷
    害。嗣經甲○○、辛○○及己○○報警處理，丁○○於前往
    處理車禍事故之警員戊○○到達現場處理時在場，且於有偵
    查權限之警員戊○○未發覺其姓名與犯罪情節之前，主動供
    出自己之年籍與肇事經過而接受裁判。
二、案經丁○○訴請臺灣臺北地方法院檢察署檢察官偵查起訴。
    理    由
壹、證據能力部分：
  一、查本件被告丁○○所為不利於己之陳述，並無出於強暴、
      脅迫、利誘、詐欺、疲勞訊問、違法羈押或其他不正之方
      法，亦非違反法定障礙事由經過期間不得訊問或告知義務
      之規定而為，依刑事訴訟法第一百五十六條第一項、第一
      百五十八條之二規定，應認其有證據能力。
  二、按被告以外之人於偵查中向檢察官所為之陳述，除顯有不
      可信之情況者外，得為證據，刑事訴訟法第一百五十九條
      之一第二項定有明文。經查，告訴人乙○○於九十八年七
      月八日偵查中以證人身分具結向檢察官所為之證述，並無
      任何顯不可信之情況，依刑事訴訟法第一百五十九條之一
      第二項規定，自得為證據。
  三、次按除顯有不可信之情況外，從事業務之人於業務上或通
      常業務過程所須製作之紀錄文書、證明文書得為證據，刑
      事訴訟法第一百五十九條之四第二款定有明文。經查，國
      泰綜合醫院病歷（含財團法人國泰綜合醫院急診護理評估
      表、國泰綜合醫院急診病歷、國泰綜合醫院急診病程及醫
      囑記錄紙、國泰綜合醫院急診護理記錄、國泰綜合醫院病
      歷摘要、國泰綜合醫院病歷專用紙、國泰綜合醫院手術病
      人安全辨識記錄單、國泰綜合醫院手術記錄、照片、財團
      法人國泰綜合醫院（總院）住院累積檢驗報告、財團法人
      國泰綜合醫院住院通知單、財團法人國泰綜合醫院手術前
      準備核對表、國泰綜合醫院住院診療計畫、國泰綜合醫院
      出院計畫、國泰綜合醫院麻醉前評估表、國泰綜合醫院骨
      科開放性復位固定手術、國泰綜合醫院手術前評估、國泰
      綜合醫院術後疼痛服務記錄表、國泰綜合醫院醫囑單、國
      泰綜合醫院體溫病歷表、國泰綜合醫院給藥治療記錄單、
      國泰綜合醫院手術室護理記錄（住院）Ａ、國泰綜合醫院
      手術室護理記錄（住院）Ｂ、國泰綜合醫院麻醉科恢復室
      護理記錄、國泰綜合醫院入院護理評估表、國泰綜合醫院
      跌倒危險因子評估表、國泰綜合醫院預測壓瘡危險量表、
      急性疼痛表、潛在危險性跌倒表、國泰綜合醫院護理摘要
      （一）（內外婦科病房、國泰綜合醫院護理記錄、國泰綜
      合醫院門診病患專用紙、財團法人國泰綜合醫院總院放射
      線科檢察報告、臺北市政府消防局救護紀錄表）、財團法
      人中心診所醫院〈病歷黏單〉、財團法人中心診所醫院病
      歷摘要、財團法人中心診所醫院入院護理評估、財團法人
      中心診所醫院出院護理紀錄、財團法人中心診所醫院住院
      診療計畫書、財團法人中心診所醫院病歷紀錄、財團法人
      中心診所醫院手術麻醉前評估表、財團法人中心診所醫院
      手術前護理紀錄、財團法人中心診所醫院病人手術部位安
      全辨識單、麻醉紀錄、財團法人中心診所醫院外科手術紀
      錄、財團法人中心診所醫院手術室護理記錄單、恢復室紀
      錄、財團法人中心診所醫院放射科一般報告、財團法人中
      心診所醫院心動電流圖檢查單、財團法人中心診所醫院生
      化檢驗報告、財團法人中心診所醫院血液報告、財團法人
      中心診所醫院體溫表、財團法人中心診所醫院住院醫囑單
      、財團法人中心診所醫院臨時給藥紀錄單、財團法人中心
      診所醫院護理部護理目標、計劃、措施、財團法人中心診
      所醫院護理部病患衛教指導計畫表、財團法人中心診所醫
      院病歷、財團法人中心診所醫院血壓脈搏、呼吸紀錄單、
      財團法人中心診所醫院手術麻醉前評估表、財團法人中心
      診所醫院住院會診單、財團法人中心診所醫院放射科ＭＲ
      Ｉ報告、財團法人中心診所醫院出院準備服務篩選表、財
      團法人中心診所醫院護理部住院病患壓瘡危險因子篩選表
      、庚○○○○○病歷（含庚○○○○○門診處分箋、庚○○○○○放射科報告）均為從事業務之人於業務上所須製
      作之紀錄文書，可信度甚高，復查無顯有不可信之情況，
      依前開刑事訴訟法第一百五十九條之四第二款之規定，自
      均得為證據。
  四、復按被告以外之人於審判外之言詞或書面陳述，除法律有
      規定者外，不得作為證據。被告以外之人於審判外之陳述
      ，雖不符前四條之規定，而經當事人於審判程序同意做為
      證據，法院審酌該言詞陳述或書面陳述作成時之情況，認
      為適當者，亦得為證據。當事人、代理人或辯護人於法院
      調查證據時，知有刑事訴訟法第一百五十九條第一項不得
      為證據之情形，而未於言詞辯論終結前聲明異議者，視為
      有前項之同意，刑事訴訟法第一百五十九條第一項、第一
      百五十九條之五分別定有明文。查，本院認定事實所憑之
      證據，部分屬傳聞證據，惟檢察官與被告丁○○均未於本
      院言詞辯論終結前聲明異議，本院審酌該等言詞或書面陳
      述作成之情況，並無非出於任意性或不正取供，或違法或
      不當情事，且客觀上亦無不可信之情況，堪認為適當，依
      刑事訴訟法第一百五十九條之五第二項規定，均得作為證
      據，先予敘明。
貳、實體部分：
  一、訊據被告固坦承其於前揭時間、地點，駕駛上開自用小客
      車與告訴人所騎乘之重型機車發生碰撞，告訴人騎乘之重
      型機車人、車倒地，告訴人因而受有頭部挫傷、左側遠端
      脛腓骨骨折、左側肩胛骨骨折、左膝挫傷併半月板破裂及
      關節面軟骨破裂等傷害之事實，惟矢口否認有何過失傷害
      之犯行，辯稱：伊沒有闖紅燈，伊當時過了人行穿越道燈
      號才有黃燈變成紅燈，伊看到告訴人衝過來，伊煞車，是
      告訴人來撞伊的保險桿云云。經查：
  （一）被告於前揭時間、地點，駕駛上開自用小客車，沿臺北
        市○○區○○路內側第一車道由南向北方向行駛，欲搭
        載證人賴美智前往位在臺北市○○區○○路二段三二五
        號之三軍總醫院內湖院區，行經臺北市○○區○○街與
        基隆路口時，適有告訴人騎乘之普通重型機車，沿臺北
        市○○區○○街路由東往西方向行駛，煞避不及，致使
        被告駕駛之自用小客車車頭與告訴人騎乘之普通重型機
        車左側車身發生碰撞，造成告訴人騎乘之前開重型機車
        人、車倒地，告訴人因而受有頭部挫傷、左側遠端脛腓
        骨骨折、左側肩胛骨骨折、左膝挫傷併半月板破裂及關
        節面軟骨破裂等傷害之事實，業據被告於警詢、偵查及
        本院審理時供述甚詳，核與告訴人於警詢、偵查及本院
        審理時供述情節相符，復經證人甲○○於本院九十八年
        十二月八日審判期日中到庭證述屬實，並有道路交通事
        故現場圖、臺北市政府警察局信義分局交通分隊交通事
        故補充資料表、臺北市政府警察局信義分局交通分隊交
        通事故談話紀錄表、道路交通事故調查報告表（一）、
        道路交通事故調查報告表（二）、事故現場及車損照片
        、告訴人傷勢照片、國泰醫療財團法人國泰綜合醫院九
        十八年十一月十七日（九八）管歷字第一七三三號函及
        其檢附國泰綜合醫院病歷（含財團法人國泰綜合醫院急
        診護理評估表、國泰綜合醫院急診病歷、國泰綜合醫院
        急診病程及醫囑記錄紙、國泰綜合醫院急診護理記錄、
        國泰綜合醫院病歷摘要、國泰綜合醫院病歷專用紙、國
        泰綜合醫院手術病人安全辨識記錄單、國泰綜合醫院手
        術記錄、照片、財團法人國泰綜合醫院（總院）住院累
        積檢驗報告、財團法人國泰綜合醫院住院通知單、病人
        住院同意書、財團法人國泰綜合醫院手術前準備核對表
        、國泰綜合醫院住院診療計畫、國泰綜合醫院出院計畫
        、財團法人國泰綜合醫院手術同意書、國泰綜醫院麻醉
        同意書、國泰綜合醫院麻醉前評估表、手術後疼痛控制
        自費同意書、國泰綜合醫院骨科開放性復位固定手術、
        國泰綜合醫院手術前評估、全民健康保險對象使用健保
        部分給付之同意書、國泰綜合醫院住院自費使用衛材處
        分箋暨同意書、國泰綜合醫院術後疼痛服務記錄表、國
        泰綜合醫院醫囑單、國泰綜合醫院體溫病歷表、國泰綜
        合醫院給藥治療記錄單、國泰綜合醫院手術室護理記錄
        （住院）Ａ、國泰綜合醫院手術室護理記錄（住院）Ｂ
        、國泰綜合醫院麻醉科恢復室護理記錄、國泰綜合醫院
        入院護理評估表、國泰綜合醫院跌倒危險因子評估表、
        國泰綜合醫院預測壓瘡危險量表、急性疼痛表、潛在危
        險性跌倒表、國泰綜合醫院護理摘要（一）（內外婦科
        病房、國泰綜合醫院護理記錄、國泰綜合醫院門診病患
        專用紙、財團法人國泰綜合醫院總院放射線科檢察報告
        、臺北市政府消防局救護紀錄表、國泰綜合醫院診斷證
        明書）、財團法人中心診所醫院九十八年十一月十二日
        中院字第○九八○○○○○九七六號函及其檢附財團法
        人中心診所醫院〈病歷黏單〉、財團法人中心診所醫院
        診斷證明書、財團法人中心診所醫院病歷摘要、財團法
        人中心診所醫院入院護理評估、財團法人中心診所醫院
        出院護理紀錄、財團法人中心診所醫院住院診療計畫書
        、財團法人中心診所醫院病歷紀錄、財團法人中心診所
        醫院手術麻醉前評估表、財團法人中心診所醫院手術前
        護理紀錄、財團法人中心診所醫院病人手術部位安全辨
        識單、麻醉紀錄、財團法人中心診所醫院外科手術紀錄
        、財團法人中心診所醫院手術室護理記錄單、恢復室紀
        錄、財團法人中心診所醫院放射科一般報告、財團法人
        中心診所醫院心動電流圖檢查單、財團法人中心診所醫
        院生化檢驗報告、財團法人中心診所醫院血液報告、財
        團法人中心診所醫院體溫表、財團法人中心診所醫院住
        院醫囑單、財團法人中心診所醫院臨時給藥紀錄單、財
        團法人中心診所醫院護理部護理目標、計劃、措施、財
        團法人中心診所醫院護理部病患衛教指導計畫表、財團
        法人中心診所醫院病歷、財團法人中心診所醫院血壓脈
        搏、呼吸紀錄單、財團法人中心診所醫院手術同意書、
        財團法人中心診所醫院麻醉同意書、住院志願書、財團
        法人中心診所醫院手術麻醉前評估表、財團法人中心診
        所醫院住院會診單、財團法人中心診所醫院放射科ＭＲ
        Ｉ報告、檢查治療同意書、財團法人中心診所醫院出院
        準備服務篩選表、財團法人中心診所醫院護理部住院病
        患壓瘡危險因子篩選表、庚○○○○○九十八年十一月
        十九日慈民字第○九八一一一九一號函及其檢附庚○○○○○病歷（含庚○○○○○門診處分箋、庚○○○○○放射科報告）、庚○○○○○診斷證明書、中央健康
        保險局九十八年十一月二十七日健保醫字第○九八○○
        六二一四一號函及其檢附中央健康保險局保險對象門診
        就醫記錄明細表、臺北市政府消防局九十八年十一月十
        日北市消指字第○九八三六六五八二○○號函及其檢附
        臺北市政府消防局救護紀錄表、臺北市政府警察局九十
        八年十一月十三日北市警勤字第○九八三五二一八三○○號函及其檢附臺北市政府警察局指揮中心受理一一○
        報案紀錄單）等件在卷可稽，足徵被告任意性自白與事
        實相符，堪可採信。
  （二）又被告於上開時間、地點，違反號誌管制即貿然闖越紅
        燈直行，適有告訴人騎乘前開普通重型機車，沿臺北市
        信義區○○街路由東往西方向行駛，煞避不及，致使被
        告駕駛之自用小客車車頭撞擊告訴人騎乘之普通重型機
        車左側車身之事實，業據被告於九十七年九月二十四日
        警詢時供稱：當伊車車頭行駛已通過行人的穿越道邊緣
        ，車尾尚未通過行人穿越道，而在行穿之上時，伊看到
        伊車行向的號誌燈才變換為紅燈，伊看完號誌後，過了
        一至二秒，就發現該肇事機車（ＢＢＩ—五七三車號重
        機車）沿吳興街東往西行駛過來等語。復經告訴人於九
        十八年四月一日警詢時先供稱：伊在九十七年九月二十
        四日下午三時許，騎乘ＢＢＩ—五七三號重型機車行經
        於吳興街與基隆路口，當時正等待紅燈，之後變換綠燈
        欲騎車起步時，伊看向左邊基隆路（往北方向）之汽、
        機車全都停住，伊才騎出去之至（基隆路往北方向第二
        車道）時就聽到有左後方路人在尖叫，隨即伊就遭闖紅
        燈之被告所駕駛之六Ｎ—九四七六號自小客車撞倒，並
        倒臥在現場等語；復於九十八年七月八日偵查中以證人
        身分到庭證稱：九十七年九月二十四日下午三時許，當
        時伊從信義區○○街過基隆路方向往文昌路行進，看到
        綠燈，先看左邊的二線道停車格內的機車全部停下來，
        最內線道的綠色小貨車也停下來，伊騎過去至最內線車
        道時聽到左後方路人尖叫，伊就被撞出去。伊騎出去前
        已經確認伊這邊是綠燈，而且旁邊的車已經停下來等語
        ；又於九十八年十二月八日審判期日中以證人身分證稱
        ：伊於九十七年九月二十四日下午三時左右，從吳興街
        口騎出來，快到基隆路第三線道發生車禍，當時時速大
        約十、二十公里左右，伊過吳興街路口時，吳興街方向
        的號誌是綠燈，伊先確認左側伊看到伊前面兩線道的機
        車停車格機車都停下來了，第三線道一臺綠色的小貨車
        也停下來了，伊確認伊是綠燈，才騎出去，伊騎到快到
        第三線道，聽到伊後面的路人尖叫，伊正準備要回頭看
        的時候，伊整個人就被左邊來車撞飛出去了等語明確，
        足認被告駕駛上開自用小客車，行經臺北市○○區○○
        街與基隆路口時，違反號誌管制即貿然闖越紅燈直行，
        是被告自有過失甚明。
  （三）被告雖以前開情詞置辯，證人丙○○於本院前開審判期
        日中亦證稱：當初開車快靠近斑馬線的時候，伊有告訴
        被告開車要小心，當時是綠燈，發生事故的時候才變成
        黃燈、紅燈，伊看到吳興街那邊告訴人衝出來，他的速
        度大約四十五、五十公里左右，被告的車速沒有增快，
        然後就砰一下等語。惟查，證人丙○○於本院同一審判
        期日中證稱：當初被告行經吳興街口附近，旁邊沒有其
        他的車輛在行駛，只有告訴人一個人撲出來。伊是先看
        到黃燈、紅燈，過來就碰撞了等語，則證人丙○○於本
        院同一審判期日中前後供述不一，其供述之憑信性，顯
        非無疑。又查，證人辛○○於本院前開審判期日中證稱
        ：伊原本騎的時候是綠燈，騎到那邊變成是紅燈，伊就
        停下來，伊是第一臺停下來的，然後就看到前面發生車
        禍，前面發生車禍地點離伊停等紅燈前方大約三線道的
        馬路等語，證人己○○於九十八年十二月二十九日審判
        期日中證稱：九十七年九月二十四日，在基隆路、吳興
        街口，伊有使用0000000000號行動電話門號
        報案。當時伊是沿吳興街方向行進穿越基隆路二段，穿
        越的時候，伊的交通號誌燈號還是綠燈，過路口後，走
        在基隆路紅磚道上，沒有幾秒鐘就聽到碰一聲，自然就
        會回頭看，看到一臺機車被撞道路中央附近，伊有走靠
        近車禍發生地點，當時基隆路二段南北向有車輛持續通
        過等語，足認被告當時行向之交通號誌絕非綠燈將轉變
        成黃燈、紅燈之際，參酌臺北市○○區○○路與吳興街
        路口，當時係以簡單二時相方式運作，號誌週期為二百
        秒，第一時相為基隆路南北雙向通行，第二時相為吳興
        街東西相通行（單行道），該路口號誌秒數時相一為一
        百四十秒，時相二為六十秒等情，有臺北市交通管制工
        程處九十八年十二月十五日北市交工控字第○九八三四
        五二八三○○號書函及其檢附基隆路二段、吳興街時制
        計劃報告一份在卷足稽，是被告前開所辯顯屬事後卸責
        之詞，不足採信。
  （四）按汽車行駛至交岔路口，其行進、轉彎，應遵守燈光號
        誌或交通指揮人員之指揮，遇有交通指揮人員指揮與燈
        光號誌並用時，以交通指揮人員之指揮為準，道路交通
        安全規則第一百零二條第一項第一款定有明文。本件被
        告為自用小客車駕駛人，於上開時間，駕駛自用小客車
        ，行經臺北市○○區○○街與基隆路口時，自應遵守前
        揭道路交通安全規則之規定，且依當時為天候晴，日間
        自然光線，道路路面狀況乾燥，無缺陷，無障礙物，且
        視距良好之市區○○道路，並無不能注意之情況，竟違
        反號誌管制即貿然闖越紅燈直行，致使被告駕駛之自用
        小客車車頭撞擊告訴人騎乘之普通重型機車左側車身，
        其對本件事故之發生有過失甚為明確。又告訴人受有頭
        部挫傷、左側遠端脛腓骨骨折、左側肩胛骨骨折、左膝
        挫傷併半月板破裂及關節面軟骨破裂等傷害一情，已如
        前述，而其前開所受之傷害與被告之過失間亦有相當因
        果關係，至為灼然。
  （五）綜上所述，被告所辯無非推諉卸責之詞，不足採信。本
        件事證明確，被告犯行堪予認定，應依法論科。
  二、核被告所為，係犯刑法第二百八十四條第一項前段之過失
      傷害罪。又被告於肇事後，警員前往現場處理時，在其上
      開犯行未為任何有偵查犯罪職權之公務員已知悉前，不逃
      避接受裁判而當場向警員自首，承認其為肇事人一節，業
      經證人戊○○於本院九十八年十二月八日審判期日中到庭
      證述屬實，並有記載被告自首情形之北市○○○○○道路
      交通事故肇事人自首情形紀錄表一紙附卷可稽，是被告既
      已向該管公務員申述犯罪事實，而不逃避接受裁判，已合
      於刑法第六十二條前段所定對於未發覺之犯罪自首而接受
      裁判之要件，依該條規定減輕其刑。爰審酌被告五年內未
      曾因故意犯罪受有期徒刑以上刑之宣告，此有臺灣高等法
      院被告前案紀錄表一份在卷可憑，素行尚可，惟因一時貪
      便，疏未遵守號誌管制因而肇事，對告訴人所造成之傷害
      非輕，犯後否認犯行，一再飾詞卸責，未見悔意反省，態
      度不佳，迄今未能與告訴人就民事賠償達成和解等一切情
      狀，量處如主文所示之刑，併諭知易科罰金之折算標準。
據上論斷，應依刑事訴訟法第二百八十四條之一、第二百九十九
條第一項前段，刑法第二百八十四條第一項前段、第六十二條前
段、第四十一條第一項前段，刑法施行法第一條之一第一項、第
二項前段，判決如主文。
本案經檢察官申心蓓到庭執行職務
中    華    民    國    98    年    12    月    31    日
                  臺灣臺北地方法院交通法庭
                      法      官  雷淑雯
以上正本證明與原本無異。
如不服本判決，應於收受送達後十日內向本院提出上訴書狀，並
應敘述具體理由；其未敘述上訴理由者，應於上訴期間屆滿後二
十日內向本院補提理由書（均須按他造當事人之人數附繕本）「
切勿逕送上級法院」。告訴人或被害人如對於本判決不服者，應
具備理由請求檢察官上訴，其上訴期間之計算係以檢察官收受判
決正本之日期為準。
                      書  記  官  胡詩唯
中    華    民    國    98    年    12    月    31    日
附錄本案論罪科刑所適用法條全文：
中華民國刑法第二百八十四條
因過失傷害人者，處六月以下有期徒刑、拘役或五百元以下罰金
，致重傷者，處一年以下有期徒刑、拘役或五百元以下罰金。
從事業務之人，因業務上之過失傷害人者，處一年以下有期徒刑
、拘役或一千元以下罰金，致重傷者，處三年以下有期徒刑、拘
役或二千元以下罰金。

司法院資訊處製作；財團法人民間司法改革基金會備份。
